【裁判字號】    95,交易,304
【裁判日期】    951122
【裁判案由】    業務過失傷害
【裁判全文】
臺灣臺北地方法院刑事判決             95年度交易字第304號
公  訴  人  臺灣臺北地方法院檢察署檢察官
被      告  乙○○
上列被告因業務過失傷害案件，經檢察官提起公訴（95年度偵字
第6644號），本院判決如下：
    主    文
乙○○從事業務之人，因業務上之過失傷害人，處有期徒刑月
，如易科罰金，以銀元佰元即新臺幣玖佰元折算壹日。
    犯罪事實
一、乙○○為職業計程車司機，係以駕駛為業務之人，於民國九
    十四年九月七日下午十時五十五分，駕駛車號四五七—ＣＰ
    號營業用小客車，沿臺北市大安區○○○路○段二二三巷由
    南往北方向行駛，欲穿越市○○道○段行駛延吉街西側迴轉
    道往西行駛，行經忠孝東路四段二二三巷與市○○道○段交
    岔路口時，本應注意該處路口設有閃光紅燈，應減速接近，
    先停止於交岔路口前，讓幹道車優先通行後認為安全時，方
    得續行，而依當時天候為晴天、夜間有照明、無障礙物且視
    距良好、行車號誌正常，並無不能注意之情事，詎乙○○行
    駛至上開交岔路口時雖有暫停，且看見甲○○所騎乘之車號
    ＣＰＴ—一０二號重型機車自市○○道○段往東行近該路口
    ，惟因預料甲○○距離仍遠，自認得以安全通過，乃不顧燈
    號之顯示停車，讓行駛於幹道之甲○○優先通行，仍貿然往
    前行駛，而甲○○騎乘上開機車，雖見乙○○所駕駛之車輛
    自巷口突然往前行進，仍因車速過快，無法即時煞車停止，
    致其所騎乘之機車車頭撞擊乙○○所駕駛之車輛左後車門近
    底盤處，並因此人車倒地而受有右脛骨骨折、左小指、中指
    脫臼、全身多處擦傷等傷害。乙○○肇事後即留在現場，並
    撥打一一九報警至現場處理後，向前往處理之警員承認為肇
    事人，自首而接受裁判。
二、案經被害人甲○○訴由臺北市政府警察局大安分局報請臺灣
    臺北地方法院檢察署檢察官偵查起訴。
    理    由
一、訊據被告乙○○雖坦承為職業駕駛人，駕駛車號四五七—Ｃ
    Ｐ號營業用小客車，沿臺北市大安區○○○路○段二二三巷
    由南往北方向行駛，行經忠孝東路四段二二三巷與市○○道
    ○段交岔路口時與告訴人甲○○所騎乘之ＣＰＴ—一０二號
    重型機車發生撞擊，告訴人因此受有右脛骨骨折、左小指、
    中指脫臼、全身多處擦傷等傷害之事實，惟矢口否認有何過
    失，辯稱其在交岔路口已停車確認，係告訴人車速過快撞擊
    其所駕駛之車輛始肇致本件車禍云云。經查：
  (一)本件車禍發生地點在被告行進之方向，設有閃光紅燈燈號，
    而在告訴人行駛之方向設置有閃光黃燈號誌之事實，為被告
    所不爭執，且有道路交通事故現場圖及現場照片在卷可查（
    偵查卷第十五頁、第二十五頁）。
  (二)被告於本院審理程序時自陳：「我從二二三巷巷口是慢速出
    來，巷口到市○○道前有個停止線，我有暫停，我於第一次
    暫停線上我有暫停，看沒有車子過來後，才可以開到市○○
    道，停止線距離市○○道路邊二十五公尺，然而於路口到市
    ○○道迴轉道有個死角，所以又需要再次暫停，我暫停後，
    我有看到兩部機車，距離我約八十公尺，車速約八十公里，
    所以我繼續開車」（本院卷第二十六頁反面）、「（你當時
    從巷口出來是閃紅燈，是何時有看到告訴人？）第一次暫停
    時沒有看到，第二次暫停後我才看到」、「（為何看到告訴
    人後還要行進？）因為我覺得他距離我還很遠，我覺得按照
    正常速度過去的話應該是安全的，所以我就過去了」（本院
    卷第二十九頁反面）。參以市○○道○段與忠孝東路四段二
    二三巷交岔路口東南側另有一無名巷，此有卷附道路交通事
    故現場圖可稽，是被告所稱第一次暫停處，應係忠孝東路四
    段二二三巷與該無名巷之交岔路口，然據被告所述，該路口
    距離市○○道○段與忠孝東路四段二二三巷交岔路口尚有二
    十五公尺，因此無法視及市○○道由西往東之車行狀況，故
    被告在經過忠孝東路四段二二三巷與無名巷之交岔路口後，
    尚須繼續往前行駛至忠孝東路四段二二三巷與市○○道○段
    交岔路口後，暫停於該處，始得以察覺市○○道由西往東方
    向之車行狀況，則被告第二次暫停處，本為被告依當地路況
    與閃光紅燈燈號所指示應暫停觀察之位置。是以，被告在忠
    孝東路四段二二三巷與市○○道○段交岔路口處本應依閃光
    紅燈燈號之指示暫停之事實，以及被告在該交岔路口暫停後
    ，確有看到告訴人騎乘機車接近該路口，但因認告訴人距離
    尚遠，所以才繼續往前行駛等事實，已可認定。
  (三)告訴人於本件車禍發生後，為警送至臺安醫院治療，經診斷
    受有右脛骨骨折、左小指、中指脫臼、全身多處擦傷等傷害
    之事實，亦有臺安醫院九十五年二月二十二日特診字第００
    ０００四四號診斷證明書在卷可稽（偵查卷第三十三頁）。
  (四)本件車禍發生時天候晴、夜間有照明、無障礙物且視距良好
    、行車號誌正常等情，有道路交通事故現場圖、臺北市政府
    警察局大安分局交通分隊道路交通事故補充資料表、交通事
    故談話紀錄表、現場照片在卷足資佐證（偵查卷第十五至三
    十一頁），是依當時之情況，並無任何足以使被告無從注意
    之狀況。而按特種閃光號誌各燈號顯示之意義如左：閃光紅
    燈表示「停車再開」，車輛應減速接近，先停止於交岔路口
    前，讓幹道車優先通行後認為安全時，方得續行。道路交通
    標誌標線號誌設置規則第二百十一條第一項第二款定有明文
    。被告為領有職業駕駛執照之人，此為其所自陳，對此自難
    諉稱不知，則被告依閃光紅燈燈號指示暫停後，已看見告訴
    人騎乘機車朝該交岔路口行進，即應依前開規定本應讓幹道
    車優先通行，惟其自信告訴人距離尚遠，乃貿然繼續往前行
    進，其對本件車禍之發生，自屬有所過失，而其過失之情節
    ，亦經臺北市政府警察局交通警察大隊認定屬實，有臺北市
    政府警察局交通警察大隊九十四年十月三十一日事故肇事原
    因初步分析研判表附卷可查（偵查卷第三十二頁），而臺北
    市車輛行車事故鑑定委員會鑑定意見亦認被告支道車未讓幹
    道車先行為本件車禍肇事主因，告訴人涉嫌超速行駛為肇事
    次因，有該委員會九十五年七月二十七日北鑑審字第０九五
    三０二四五三００號函附鑑定意見書一份在卷可參（本院卷
    一第二十五至二十八頁）。又被告之過失行為與告訴人因本
    件車禍導致受有右脛骨骨折、左小指、中指脫臼、全身多處
    擦傷結果之間，亦有相當因果關係。綜上所查，本案事證明
    確，被告業務過失傷害之犯行，洵堪認定，應依法論科。
二、查被告行為後，刑法部分條文已於九十四年二月二日經總統
    令修正公佈，並於九十五年七月一日施行。而按行為後法律
    有變更者，適用行為時之法律，但行為後之法律有利於行為
    人者，適用最有利於行為人之法律，刑法第二條第一項定有
    明文。此條規定係規範行為後法律變更所生新舊法律比較適
    用之準據法，本身尚無新舊法比較之問題，於新法施行後，
    應一律適用新法第二條第一項之規定，為「從舊從輕」之比
    較，先予敘明。再按本次法律變更，比較時應就罪刑有關之
    共犯、未遂犯、想像競合犯、牽連犯、連續犯、結合犯，以
    及累犯加重、自首減輕暨其他法定加減原因（如身分加減）
    與加減例等一切情形，綜其全部罪刑之結果而為比較，最高
    法院九十五年五月二十三日九十五年度第八次刑庭會議決議
    參照。茲就本件新舊法比較結果說明如下：
  (一)查修正後刑法第三十三條第五款規定罰金刑為新臺幣一千元
    以上，以百元計算之，而修正前則規定罰金為一元以上，且
    以銀元為計算單位，經依罰金罰鍰提高標準條例第一條前段
    ，以及現行法規所定貨幣單位折算新臺幣條例第二條規定折
    算後，罰金刑則為新臺幣三十元以上，經比較新、舊法之結
    果，修正後之法律並未較有利於行為人。且被告所犯刑法第
    二百八十四條第二項業務過失傷害罪當中關於罰金刑之規定
    ，經刑法施行法第一條之一將其貨幣單位修正為新臺幣，並
    提高數額為三十倍，經比較修正前、後之規定，亦無修正後
    規定有利於行為人之情形。
  (二)關於易科罰金折算標準部分，本件被告行為時之刑法第四十
    一條第一項前段規定：「犯最重本刑為五年以下有期徒刑以
    下之刑之罪，而受六個月以下有期徒刑或拘役之宣告，因身
    體、教育、職業、家庭之關係或其他正當事由，執行顯有困
    難者，得以一元以上三元以下折算一日，易科罰金。」而被
    告行為時之易科罰金折算標準，即修正前罰金罰鍰提高標準
    條例第二條規定（現已刪除），就其原定數額提高為一百倍
    折算一日，則本件被告行為時之易科罰金折算標準，應以銀
    元一百元以上三百元以下折算一日，經折算為新臺幣後，應
    以新臺幣三百元以上九百元以下折算為一日。惟九十五年七
    月一日修正公布施行之刑法第四十一條第一項前段則規定：
    「犯最重本刑為五年以下有期徒刑以下之刑之罪，而受六個
    月以下有期徒刑或拘役之宣告者，得以新臺幣一千元、二千
    元或三千元折算一日，易科罰金」。經比較修正、前後之易
    科罰金折算標準，九十五年七月一日修正公布施行後之規定
    ，並未較有利於被告。
  (三)被告行為時之刑法第六十二條規定：「對於未發覺之罪自首
    而受裁判者，減輕其刑。但有特別規定者，依其規定。」而
    修正後之刑法第六十二條則規定：「對於未發覺之罪自首而
    受裁判者，得減輕其刑。但有特別規定者，依其規定。」經
    比較新、舊法規定之結果，以修正前所規定，自首必減輕其
    刑之情形較有利於被告。
  (四)綜合上開比較之結果，九十五年七月一日修正施行之刑法部
    分條文，其適用結果並無有利於被告之情形，依前開法律規
    定，自應適用被告行為時即修正前刑法之相關規定論處。
三、按刑法上所謂業務，係指個人基於其社會地位繼續反覆所執
    行之事務，包括主要業務及其附隨之準備工作與輔助事務在
    內。此項附隨之事務，並非漫無限制，必須與其主要業務有
    直接、密切之關係者，始可包含在業務概念中，而認其屬業
    務之範圍。最高法院八十九年臺上字第八０七五號判例可資
    參照。查被告係以駕駛營業用小客車為業之職業駕駛人，領
    有營業用小客車職業駕駛執照，此為其所自陳，且本件事發
    當時所駕駛之四五七—ＣＰ號車輛為營業用小客車，有車籍
    作業系統查詢認可資料一紙在卷可證（偵查卷第三十六頁）
    ，是其所從事之駕駛行為，當可認係被告基於其社會地位繼
    續反覆所執行之事務，其為從事駕駛業務之人，堪可認定。
    核被告所為，係犯修正前刑法第二百八十四條第二項前段之
    業務過失傷害罪。另查被告於肇事後撥打一一九報警，此有
    臺北市○○○○○道路交通事故肇事人自首情形紀錄表一紙
    足資佐證（偵查卷第二十一頁）。是被告既已向該管公務員
    申述犯罪事實，而不逃避接受裁判，合於修正前刑法第六十
    二條前段所定對於未發覺之犯罪自首而接受裁判之要件，應
    依該條規定減輕其刑。爰審酌被告駕駛營業用小客車，對於
    閃光紅燈應暫停禮讓幹道先行之規定，自應知之甚詳，竟自
    信其可順利通行，而不顧告訴人業已行近本件肇事路口即貿
    然前進，其過失程度非小，且造成告訴人多處傷害，犯罪所
    生危害並非輕微，又未與告訴人就本件車禍所造成之民事賠
    償達成和解，犯罪後否認犯行，惟告訴人對於本件車禍之發
    生亦有過失，及被告之生活狀況與智識程度等一切情狀，量
    處如主文所示之刑，並諭知易科罰金之折算標準，以示儆懲
    。
據上論斷，應依刑事訴訟法第二百九十九條第一項前段，刑法第
二條第一項前段，修正前刑法第二百八十四條第二項前段、第六
十二條前段、第四十一條第一項前段，罰金罰鍰提高標準條例第
一條前段，修正前罰金罰鍰提高標準條例第二條，現行法規所定
貨幣單位折算新臺幣條例第二條，判決如主文。
本案經檢察官黃于真到庭執行職務
中    華    民    國    95    年    11    月    22    日
                  交通法庭審判長法  官  梁耀鑌
                                法  官  許泰誠
                                法  官  余明賢
以上正本證明與原本無異。
如不服本判決，應於判決送達後10日內向本院提出上訴狀（應抄
附繕本）。告訴人或被害人如對於本判決不服者，應具備理由請
求檢察官上訴，其上訴期間之計算係以檢察官收受判決正本之日
期為準。
如不服本判決，應於判決送達後10日內，向本院提出上訴狀。
                                書記官  葉潔如
中    華    民    國    95    年    11    月    22    日
附錄本案論罪科刑法條全文
修正前中華民國刑法第二百八十四條第二項
從事業務之人，因業務上之過失傷害人者，處一年以下有期徒刑
、拘役或一千元以下罰金，致重傷者，處三年以下有期徒刑、拘
役或二千元以下罰金。


司法院資訊處製作；財團法人民間司法改革基金會備份。
